臺灣新竹地方法院刑事判決
110年度易字第581號
公  訴  人  臺灣新竹地方檢察署檢察官
被      告  陳振宇



上列被告因偽造文書等案件，經檢察官提起公訴（110年度偵字
第2236號），因被告於準備程序進行中，就被訴事實為有罪之陳
述，經本院告知簡式審判程序意旨，並聽取當事人之意見後，裁
定由受命法官獨任依簡式審判程序審理，判決如下：
    主      文
陳振宇犯行使偽造私文書罪，累犯，處有期徒刑肆月，如易科罰
金，以新臺幣壹仟元折算壹日。
在扣案借據上偽造之「陳文鑫」署押沒收；未扣案之犯罪所得新
臺幣伍仟元沒收，於全部或一部不能沒收或不宜執行沒收時，追
徵其價額。
    事實及理由
一、陳振宇意圖為自己不法之所有，基於詐欺取財及行使偽造私
    文書之犯意，於民國109年12月23日晚間8時20分許，前往新
    竹縣○○鎮○○里0鄰○○○00號平昌商店，向張桂瓊自稱為「陳文
    鑫」，佯以因聚餐之需，急需借款新臺幣（下同）5,000元
    ，隔日即可歸還云云，並簽立借據乙紙，在其上偽造「陳文
    鑫」之簽名1枚，偽造成係「陳文鑫」向張桂瓊借款之私文
    書後，交予張桂瓊而行使，致張桂瓊陷於錯誤，而交付5,00
    0元予陳振宇，足以生損害於張桂瓊及陳文鑫。
二、本案證據，均引用附件檢察官起訴書之記載。另補充證據被
    告陳振宇於本院訊問時之自白。
三、論罪科刑：
  ㈠核被告所為，係犯刑法第216條、第210條之行使偽造私文書
    罪及同法第339條第1項之詐欺取財罪。
  ㈡被告偽造私文書後復持以行使，偽造之低度行為應為行使之
    高度行為所吸收，不另論罪。
  ㈢又被告為詐取張桂瓊之財物，而以一行為觸犯行使偽造私文
    書罪及詐欺取財罪，為想像競合犯，應依刑法第55條前段之
    規定，從一重之行使偽造私文書罪處斷。
  ㈣起訴書雖未論及被告亦涉犯行使偽造私文書罪，惟已經檢察
    官當庭補充更正，本院並當庭告知被告，且與原起訴之部分
    亦具有想像競合犯之裁判上一罪關係，本院自應併予審究。
  ㈤被告前因偽造文書等案件，經本院106年度聲字第1111號裁定
    合併定應執行有期徒刑8月確定，於108年5月23日執行完畢
    ，有臺灣高等法院被告前案紀錄表附卷可據。其受徒刑之執
    行完畢，5年以內故意再犯本案有期徒刑以上之罪，為累犯
    。參酌司法院大法官釋字第775號解釋意旨，本院認被告前
    既已入監矯正執行，理應改過遷善，竟又以類似手法再犯相
    似之罪，堪認其刑罰反應力薄弱，爰依刑法第47條第1項規
    定，加重其最低本刑。
  ㈥爰以行為人之責任為基礎，審酌被告為圖一己之利，竟捏造
    「陳文鑫」之名義行使偽造之私文書，騙取張桂瓊之金錢，
    所為實無可取，本當從重量刑。惟念及被告坦承犯行，兼衡
    張桂瓊於本院表示對被告之量刑沒有意見，只希望被告往後
    能確實改過，不要再犯等語，暨被告之生活狀況、智識程度
    、素行、犯罪造成之損害等一切情狀，量處如主文所示之刑
    ，並諭知易科罰金之折算標準。
  ㈦沒收部分：
  1.扣案借據上偽造之「陳文鑫」署押1枚，應依刑法第219條規
    定宣告沒收。至該扣案之借據已非被告所有之物，依法應發
    還予張桂瓊，爰不諭知沒收。
  2.被告本案之犯罪所得5,000元雖未扣案，仍應依刑法第38條
    之1第1項前段、第3項規定沒收，於全部或一部不能沒收或
    不宜執行沒收時，追徵其價額。
據上論斷，應依刑事訴訟法第273條之1第1項、第299條第1項前
段、第310條之2、第454條第2項，判決如主文。
本案經檢察官張凱絜提起公訴，檢察官黃翊雯到庭執行職務。
中　　華　　民　　國　　110 　年　　9 　　月　　15　　日
                    刑事第四庭  法　官　楊祐庭
以上正本證明與原本無異。
如不服本判決應於收受本判決後20日內向本院提出上訴書狀，上
訴書狀應敘述具體理由。上訴書狀未敘述上訴理由者，應於上訴
期間屆滿後20日內補提理由書狀於本院(均須按他造當事人之人
數附繕本 )「切勿逕送上級法院」。 
中　　華　　民　　國　　110 　年　　9 　　月　　15　　日
                                書記官  陳紀語
附錄本案論罪科刑法條：
刑法第210條
偽造、變造私文書，足以生損害於公眾或他人者，處五年以下有
期徒刑。
刑法第216條
行使第二百一十條至第二百一十五條之文書者，依偽造、變造文
書或登載不實事項或使登載不實事項之規定處斷。
刑法第339條
意圖為自己或第三人不法之所有，以詐術使人將本人或第三人之
物交付者，處五年以下有期徒刑、拘役或科或併科五十萬元以下
罰金。
以前項方法得財產上不法之利益或使第三人得之者，亦同。
前二項之未遂犯罰之。
附件：
臺灣新竹地方檢察署檢察官起訴書
                                     110年度偵字第2236號
　　被　　　告　陳振宇　男　38歲（民國00年0月0日生）
　　　　　　　　　　　　住○○市○鎮區○○路000號8樓
                        (現另案在法務部○○○○○○○執
                         行中)
　　　　　　　　　　　　國民身分證統一編號：Z000000000號
上列被告因詐欺案件，業經偵查終結，認應提起公訴，茲將犯罪
事實及證據並所犯法條分敘如下：
        犯罪事實
一、陳振宇前因偽造文書等案件，經臺灣新竹地方法院以105年
    度審簡字第333號判決判處有期徒刑4月確定，另因偽造文書
    等案件，經臺灣桃園地方法院以104年度審簡字第820號判決
    判處有期徒刑3月確定，及因偽造文書等案件，經臺灣桃園
    地方法院以104年度審訴字第1013號判決判處有期徒刑3月後
    ，經臺灣高等法院駁回上訴而確定，以上案件經臺灣新竹地
    方法院定應執行有期徒刑8月確定，於民國108年7月12日執
    行完畢出監。詎仍不知悔改，基於為自己不法所有之意圖，
    於109年12月23日20時20分許，在新竹縣○○鎮○○里0鄰○○○00
    號平昌商店，佯稱工地尚積欠薪資，急需借款聚餐，隔日可
    還款為由，向張桂瓊借款新臺幣(下同)5,000元，致張桂瓊
    信以為真、陷於錯誤，而借款現金5,000元予陳振宇，陳振
    宇取得款項後未依約還款且失聯，張桂瓊始知受騙。
二、案經張桂瓊訴由新竹縣政府警察局新埔分局報告偵辦。
        證據並所犯法條
一、證據清單及待證事實:
編號 證據方法 待證事實 (一) 被告陳振宇於偵查中之自白。 坦承全部犯罪事實。 (二) 告訴人張桂瓊於警詢及偵查中之指訴。 證明告訴人遭被告詐騙，於上揭時、地，交付現金5,000元之事實。 (三) 借款收據、監視器截圖照片各1紙 證明告訴人遭被告詐騙，於上揭時、地，交付現金5,000元之經過。 
二、核被告所為，係犯刑法第339條第1項之詐欺取財罪嫌。又被
    告前有如犯罪事實欄所載之犯罪科刑及執行情形，有刑案資
    料查註紀錄表1份在卷可參，其於有期徒刑執行完畢後，5年
    以內故意再犯本件有期徒刑以上之罪，為累犯，請參照大法
    官會議釋字第775號解釋意旨，審酌是否依刑法第47條第1項
    之規定加重其刑。被告犯罪所得5,000元，請依刑法第38條
    之1第1項前段、第3項宣告沒收，如全部或一部不能沒收或
    不宜執行沒收時，追徵其價額。
三、依刑事訴訟法第251條第1項提起公訴。
　  此  　致
臺灣新竹地方法院
中　　華　　民　　國　 110　  年　  5　   月　　18    日
                          　　檢　察　官　張凱絜
本件正本證明與原本無異
中　　華　　民　　國　 110　　年　　7     月　　20　　日
　　　　　　　　　　　　　　　書　記　官  許戎豪